臺灣基隆地方法院基隆簡易庭小額民事判決
111年度基小字第1808號
原      告  玉山商業銀行股份有限公司


法定代理人  黃男州  
訴訟代理人  張慧如  
            許佩貞  
被      告  李娟娟  

訴訟代理人  李易騰  
上列當事人間清償債務事件，經臺灣新北地方法院三重簡易庭於
民國111年6月20日因無管轄權移送前來，本院於民國111年8月24
日辯論終結，判決如下：
    主      文
被告應給付原告新臺幣肆萬肆仟壹佰玖拾元，及其中新臺幣肆仟
參佰捌拾捌元自民國一百一十一年一月三十日起至清償日止，按
週年利率百分之十五計算之利息。
訴訟費用新臺幣壹仟元由被告負擔。
本判決得假執行。但被告如以新臺幣肆萬肆仟壹佰玖拾元為原告
預供擔保，得免為假執行。
    事實及理由
一、按關於請求給付金錢或其他代替物或有價證券之訴訟，其標
    的金額或價額在新臺幣（下同）100,000元以下者，適用本
    章所定之小額程序。民事訴訟法第436條之8第1項定有明文
    。又依同法第436條之15規定，當事人為訴之變更、追加或
    提起反訴，除當事人合意繼續適用小額程序並經法院認為適
    當者外，僅得於第436條之8第1項之範圍內（即請求給付金
    錢或其他代替物或有價證券，且標的金額或價額在100,000
    元以下之範圍內）為之。再者，訴狀送達後，原告不得將原
    訴變更或追加他訴，但請求之基礎事實同一者、擴張或減縮
    應受判決事項之聲明者，不在此限，同法第436條之23準用
    同法第436條第2項再準用同法第255條第1項第2款及第3款亦
    有明定。查原告起訴聲明，初係請求被告給付57,210元，及
    其中4,388元自民國111年1月30日起至清償日止，按週年利
    率15%計算之利息，並依帳單週期收取違約金，每次連續收
    取期數最高以三期為上限，違約金之計算方式為：當期（月
    ）繳款發生延滯時，計付違約金300元，連續2個月發生繳款
    延滯時，第2個月計付違約金400元，連續3個月發生繳款延
    滯時，第3個月計付違約金500元（參見民事起訴狀）。嗣則
    於本院111年8月24日言詞辯論期日，在未變更訴訟標的之前
    提下，援其先前主張給付欠費之相同事實，更正本件應受判
    決事項之聲明，求為判命被告給付44,190元，及其中4,388
    元自111年1月30日起至清償日止，按週年利率15%計算之利
    息（同上筆錄參見）。核其所為之聲明更正，尚屬減縮應受
    判決事項之聲明，且其請求之基礎事實同一，兼未逾小額訴
    訟之請求範圍，合於上開規定，應予准許。
二、原告主張：
　　被告於88年6月28日，向原告申領信用卡使用，雙方約定，
    被告持信用卡至特約商店簽帳消費或向特定機構預借現金，
    應於每月繳款截止日前，向原告清償帳款，或選擇以循環信
    用方式繳付最低應繳金額（即最低還款金額），並應依約計
    付循環信用利息；倘逾期未繳或繳款不足最低還款金額，除
    應續按上開利率計付利息，併應依帳單週期收取違約金，每
    期連續收取期數最高以三期為上限，違約金之計算方式為當
    期（月）繳款發生延滯時，計付違約金300元，連續2個月發
    生繳款延滯時，第2個月計付違約金400元，連續3個月發生
    繳款延滯時，第3個月計付違約金500元；有預借現金者，應
    另依約給付原告手續費。詎被告持卡簽帳消費以後，迭未依
    約清償帳款或繳款不足最低還款金額，屢經催討無果，尚欠
    如主文第一項所示之本金、利息未償（原告於本件訴訟，捨
    棄有關違約金之請求），為此，原告乃本於民法消費借貸之
    法律關係，提起本件訴訟，求為判命被告給付如主文第一項
    之所示。
三、被告答辯：
　　被告已於99年5月迄103年3月繳款完畢，但原告卻未如實辦
    理銷帳。
四、本院判斷：
  ㈠原告主張被告於88年6月28日，向原告申領信用卡使用，並與
    原告約定刷卡簽帳之清償方式與利息、違約金之計算方式，
    嗣被告果持原告核發之信用卡簽帳消費等事實，業經原告提
    出與其主張相符之信用卡申請書、信用卡約定條款、應收帳
    務明細表為證，且為被告之所不爭，堪信為真。
  ㈡被告雖稱「其已於99年5月迄103年3月清償完畢」云云，然此
    悉經原告予以否認。按請求履行債務之訴，原告就其所主張
    債權發生原因之事實，有舉證之責任，若被告自認此項事實
    而主張該債權已因清償而消滅，則清償之事實，應由被告負
    舉證之責任（最高法院109年度台上字第1329號判決意旨參
    照）；而被告固執郵政劃撥儲金存款收據或匯款單據（臺灣
    新北地方法院三重簡易庭111年度重小字第2100號卷第49頁
    至第53頁；以下統稱為「被告繳款證明」），作為其本件抗
    辯業已清償之根據，惟本院勾稽比對「被告繳款證明」與原
    告提出之「99年1月迄103年6月信用卡消費明細對帳單」（
    本院卷第21頁至第127頁；以下統稱為「信用卡對帳單」）
    ，被告辯稱之繳款情形，悉經原告核銷（扣抵欠款）如附表
    編號⑤至⑦、⑨至⑬、⑮至⑲、㉑至㉒、㉔至㉕、㉗至㉙、㉛至㉞、㊱至㊳所
    示，且「被告未能提出繳款證明」而仍經原告認列核銷（扣
    抵欠款）者，亦有附表編號④、㊴至㊸、㊺至㊼、㊾、等11筆，
    由是以觀，被告宣稱「其已繳款卻未經核銷」云云之不實，
    已屬昭然，尤以上揭「信用卡對帳單」明確顯示「被告於10
    3年4月10日最後一次繳款1,000元」以後，尚有51,832元（
    含本金、利息、違約金）未為清償，因「信用卡消費對帳明
    細」乃金融機構行員於歷次信用卡帳務產生時，本其業務製
    作電磁紀錄所列印而得之紙本資料，故該紙本所示內容，於
    兩造涉訟以前，原即係以「電磁紀錄之形式」而為存在，乃
    原告通常執行業務所製作之連續性紀錄無疑，客觀上並無造
    假可能且屬可信，由是以觀，被告於103年4月10日以前之歷
    次還款，無非均僅其欠款數額之「一部清償」，從而，被告
    辯稱其已清償完畢云云之味於事實，尤不待言。
  ㈢按消費借貸之借用人應於約定期限內，返還與借用物種類、
    品質、數量相同之物。民法第478條前段定有明文；次按遲
    延之債務，以支付金錢為標的者，債權人得請求依法定利率
    計算之遲延利息。但約定利率較高者，仍從其約定利率；自
    104年9月1日起，銀行辦理現金卡之利率或信用卡業務機構
    辦理信用卡之循環信用利率不得超過年利率15%；當事人得
    約定債務人於債務不履行時，應支付違約金。民法第233條
    第1項、銀行法第47條之1第2項、民法第250條第1項亦有明
    定。承前㈠㈡所述，原告業已合理證明「被告申領原告核發之
    信用卡並持以簽帳消費」等利己事實，被告亦不能就其抗辯
    之清償（債務消滅）云云舉證其實，則原告本於兩造間消費
    借貸之法律關係，起訴請求被告給付如主文第一項之所示，
    自有理由，應予准許。
五、本件第一審裁判費為1,000元，此外核無其他費用支出，是
    其訴訟費用額確定為1,000元，爰依職權確定前開訴訟費用
    由敗訴之被告負擔。
六、本判決係適用小額訴訟程序所為被告敗訴之判決，依民事訴
    訟法第436條之20規定，應依職權宣告假執行，並依同法第3
    92條第2項規定，酌情宣告被告預供擔保，得免為假執行。
中　　華　　民　　國　　111 　年　　8 　　月　　24　　日
                  基隆簡易庭法  官   王慧惠
以上正本係照原本作成。　　　　　　　　　   
對於本件判決如有不服，應於收受送達後20日內向本院提出上訴
書狀，上訴於本院合議庭，並按他造當事人之人數附具繕本。
當事人之上訴，非以判決違背法令為理由不得為之，上訴狀應記
載上訴理由，表明下列各款事項：
㈠原判決所違背之法令及其具體內容。
㈡依訴訟資料可認為原判決有違背法令之具體事實。
如委任律師提起上訴者，應一併繳納上訴審裁判費。　　
中　　華　　民　　國　　111 　年　　8 　　月　　24　　日
                            書記官   姚安儒　　
【附表：111年度基小字第1808號】　　　　　　　
被告信用卡對帳明細       編號 對帳年月 （民國） 入帳期間 （民國） 應繳總額 (本金、利息、違約金總合；單位新臺幣) 對帳單顯示之被告繳款情形 （民國；新臺幣） 被告抗辯已繳帳款之證據卷頁 ① 99年1月 99年1月30日至99年2月28日 69,854元 × × ② 99年2月 99年2月28日至99年3月30日 71,103元 × × ③ 99年3月 99年3月30日至99年4月30日 72,374元 × × ④ 99年4月 99年4月30日至99年5月30日 72,623元 被告於99年5月20日繳款1,000元 × ⑤ 99年5月 99年5月30日至99年6月30日 72,894元 被告於99年6月24日繳款1,000元 臺灣新北地方法院三重簡易庭（以下均同；故均略）111年重小2100號卷第49頁 ⑥ 99年6月 99年6月30日至99年7月30日 72,543元 被告於99年7月23日繳款1,000元 111年重小2100號卷第49頁 ⑦ 99年7月 99年7月30日至99年8月30日 72,214元 被告於99年8月24日繳款1,000元 111年重小2100號卷第49頁 ⑧ 99年8月 99年8月30日至99年9月30日 72,885元 × × ⑨ 99年9月 99年9月30日至99年10月30日 71,518元 被告於99年9月30日、99年10月20日各繳款1,000元 111年重小2100號卷第49頁 ⑩ 99年10月 99年10月30日至99年11月30日 71,144元 被告於99年11月18日繳款1,000元 111年重小2100號卷第49頁 ⑪ 99年11月 99年11月30日至99年12月30日 70,744元 被告於99年12月21日繳款1,000元 111年重小2100號卷第49頁 ⑫ 99年12月 99年12月30日至100年1月30日 70,348元 被告於100年1月21日繳款1,000元 111年重小2100號卷第49頁 ⑬ 100年1月 100年1月30日至100年2月28日 69,899元 被告於100年2月21日繳款1,000元 111年重小2100號卷第49頁 ⑭ 100年2月 100年2月28日至100年3月30日 70,456元 × × ⑮ 100年3月 100年3月30日至100年4月30日 70,015元 被告於100年3月30日繳款1,000元 111年重小2100號卷第51頁 ⑯ 100年4月 100年4月30日至100年5月30日 69,540元 被告於100年5月9日繳款1,000元 111年重小2100號卷第51頁 ⑰ 100年5月 100年5月30日至100年6月30日 69,076元 被告於100年6月20日繳款1,000元 111年重小2100號卷第51頁 ⑱ 100年6月 100年6月30日至100年7月30日 68,582元 被告於100年7月25日繳款1,000元 111年重小2100號卷第51頁 ⑲ 100年7月 100年7月30日至100年8月30日 68,088元 被告於100年8月24日繳款1,000元 111年重小2100號卷第51頁 ⑳ 100年8月 100年8月30日至100年9月30日 68,580元 × × ㉑ 100年9月 100年9月30日至100年10月30日 67,035元 被告於100年9月30日、100年10月21日各繳款1,000元 111年重小2100號卷第51頁 ㉒ 100年10月 100年10月30日至100年11月30日 66,491元 被告於100年11月25日繳款1,000元 111年重小2100號卷第51頁 ㉓ 100年11月 100年11月30日至100年12月30日 66,918元 × × ㉔ 100年12月 100年12月30日至101年1月30日 66,343元 被告於101年1月3日繳款1,000元 111年重小2100號卷第51頁 ㉕ 101年1月 101年1月30日至101年2月29日 65,752元 被告於101年2月24日繳款1,000元 111年重小2100號卷第51頁 ㉖ 101年2月 101年2月29日至101年3月30日 66,147元 × × ㉗ 101年3月 101年3月30日至101年4月30日 65,539元 被告於101年4月2日繳款1,000元 111年重小2100號卷第53頁 ㉘ 101年4月 101年4月30日至101年5月30日 64,902元 被告於101年5月17日繳款1,000元 111年重小2100號卷第53頁 ㉙ 101年5月 101年5月30日至101年6月30日 64,272元 被告於101年6月22日繳款1,000元 111年重小2100號卷第53頁 ㉚ 101年6月 101年6月30日至101年7月30日 64,618元 × × ㉛ 101年7月 101年7月30日至101年8月30日 63,959元 被告於101年7月30日繳款1,000元 111年重小2100號卷第53頁 ㉜ 101年8月 101年8月30日至101年9月30日 63,284元 被告於101年9月7日繳款1,000元 111年重小2100號卷第53頁 ㉝ 101年9月 101年9月30日至101年10月30日 62,594元 被告於101年10月22日繳款1,000元 111年重小2100號卷第53頁 ㉞ 101年10月 101年10月30日至101年11月30日 61,896元 被告於101年11月20日繳款1,000元 111年重小2100號卷第53頁 ㉟ 101年11月 101年11月30日至101年12月30日 62,178元 × × ㊱ 101年12月 101年12月30日至102年1月30日 61,452元 被告於102年1月11日繳款1,000元 111年重小2100號卷第53頁 ㊲ 102年1月 102年1月30日至102年2月28日 60,706元 被告於102年2月23日繳款1,000元 111年重小2100號卷第53頁 ㊳ 102年2月 102年2月28日至102年3月30日 59,953元 被告於102年3月26日繳款1,000元 111年重小2100號卷第53頁 ㊴ 102年3月 102年3月30日至102年4月30日 59,189元 被告於102年4月22日繳款1,000元 × ㊵ 102年4月 102年4月30日至102年5月30日 58,405元 被告於102年5月27日繳款1,000元 × ㊶ 102年5月 102年5月30日至102年6月30日 57,596元 被告於102年6月19日繳款1,000元 × ㊷ 102年6月 102年6月30日至102年7月30日 56,778元 被告於102年7月25日繳款1,000元 × ㊸ 102年7月 102年7月30日至102年8月30日 55,950元 被告於102年8月26日繳款1,000元 × ㊹ 102年8月 102年8月30日至102年9月30日 56,107元 × × ㊺ 102年9月 102年9月30日至102年10月30日 55,243元 被告於102年10月2日繳款1,000元 × ㊻ 102年10月 102年10月30日至102年11月30日 54,367元 被告於102年10月31日繳款1,000元 × ㊼ 102年11月 102年11月30日至102年12月30日 53,470元 被告於102年12月6日繳款1,000元 × ㊽ 102年12月 102年12月30日至103年1月29日 53,573元 × × ㊾ 103年1月 103年1月29日至103年2月28日 52,672元 被告於103年2月21日繳款1,000元 × ㊿ 103年2月 103年2月28日至103年3月30日 52,759元 × ×  103年3月 103年3月30日至103年4月30日 51,832元 被告於103年4月10日繳款1,000元 ×  103年4月 103年4月30日至103年5月30日 51,903元 × ×  103年5月 103年5月30日至103年6月30日 51,976元 × ×  103年6月 103年6月30日至103年7月30日 52,047元 × ×